【裁判字號】    95,抗,494
【裁判日期】    950807
【裁判案由】    本票裁定
【裁判全文】
臺灣臺北地方法院民事裁定               95年度抗字第494號
抗  告  人  鴻運電子股份有限公司
法定代理人  乙○○
相  對  人  中聯信託投資股份有限公司
法定代理人  甲○○
上列當事人間聲請本票准許強制執行事件，抗告人對於中華民國
95年6月15日本院所為之95年度票字第74637號民事裁定提起抗告
，本院裁定如下：
    主  文
抗告駁回。
抗告程序費用新臺幣壹仟元由抗告人負擔。
    理  由
一、按執票人向本票發票人行使追索權時，得聲請法院裁定後強
    制執行。票據法第123條定有明文。次按本票執票人，依票
    據法第123條規定，聲請法院裁定許可對發票人之強制執行
    ，係屬非訟事件，此項聲請之裁定，及抗告法院之裁定，僅
    依非訟事件程序，就本票形式上之要件是否具備予以審查為
    已足，並無確定實體上法律關係存否之效力，如發票人就票
    據債務之存否或數額有爭執時，應由發票人提起確認之訴，
    以資解決（最高法院57台抗字第76號、56年台抗字第714 號
    判例意旨參照）。再按，發票人或背書人，得為免除作成拒
    絕證書之記載。匯票上雖有免除作成拒絕證書之記載，執票
    人仍應於所定期限內，為承兌或付款之提示，但對於執票人
    主張未為提示者，應負舉證之責。票據法第94條第1項、第
    95條亦分別定有明文，該規定依票據法第124條於本票亦有
    準用之。是本票既經記載免除作成拒絕證書，票據債務人若
    抗辯執票人未經提示付款，即應負舉證責任（最高法院72年
    度台上字第598號判決意旨參照）。
二、本件相對人主張：伊執有抗告人為發票人，如原裁定所示之
    本票一紙，並免除作成拒絕證書，詎屆期提示未獲付款，依
    票據法第123條聲請裁定許可強制執行等情，已據提出本票
    一紙為證，原裁定予以准許，即無不合。
三、本件抗告意旨略以：本件系爭本票上雖有免除作成拒絕證書
    之記載，但執票人於行使追索權前仍應於所定期限內為付款
    之提示，惟相對人於到期日並未向抗告人為提示及催討，卷
    內亦無提及已為催討之證據，本件相對人既未對抗告人為提
    示，即喪失對抗告人之追索權，其就系爭本票所為之主張，
    自屬無據云云。
四、經查，系爭本票上有免除作成拒絕證書及通知拒絕事由之記
    載，依前開規定，票據債務人若抗辯執票人未經提示付款，
    即應負舉證責任，然本件抗告人僅空言相對人未為付款之提
    示，而未能進而舉證證明之，則其所為相對人不得行使追索
    權之抗辯即無足取。從而，抗告意旨指摘原裁定不當，求予
    廢棄，為無理由，應予駁回。
五、據上論結，本件抗告為無理由，依非訟事件法第46條、第21
    條第2項，民事訴訟法第495條之1第1項、第449條第1項、第
    78條，裁定如主文。
中    華    民    國    95    年    8     月    7     日
                    民事第二庭  審判長法  官  鄭純惠
                                      法  官  黃蓓蓓
                                      法  官  蕭胤瑮
以上正本係照原本作成。
本件當事人須以本裁定適用法律顯有錯誤為抗告理由時，始得於
本裁定送達後10日內向本院提出抗告狀（應按他造當事人之人數
附繕本），並須經本院許可後方得抗告至高等法院。
中    華    民    國    95    年    8     月    7     日
                                      書記官  黃慧怡


司法院資訊處製作；財團法人民間司法改革基金會備份。
